【裁判字號】    95,上訴,38
【裁判日期】    950630
【裁判案由】    誣告
【裁判全文】
臺灣高等法院花蓮分院刑事判決          95年度上訴字第38號
上  訴  人
即  被  告  丁○○
選任辯護人  陳信伍律師
上列上訴人即被告因誣告案件，不服臺灣臺東地方法院94年度訴
字第207號中華民國95年 1月4日第一審判決（起訴案號：臺灣臺
東地方法院檢察署94年度偵字第1737號），提起上訴，本院判決
如下：
    主  文
原判決撤銷。
丁○○意圖他人受刑事處分，向該管公務員誣告，累犯，處有期
徒刑捌月。
    事  實
一、丁○○前於民國（下同）90年間因妨害自由等案件，經法院
    判處有期徒刑4月、2月，定應執行有期徒刑 5月確定，於同
    年3月4日易科罰金執行完畢。竟仍不知戒慎悔改，復因與鄰
    居乙○○發生齟齬，對乙○○恐嚇，遭報警調查移送法辦，
    故而懷恨在心，明知為虛偽之事實，竟基於使乙○○受刑事
    處分之犯意，於94年1月5日，前往臺灣臺東地方法院檢察署
    （下稱臺東地檢署）捏詞虛構申告稱：乙○○於93年11月 5
    日晚上11時許，在其位於台東縣台東市○○街2之3號住宅前
    ，對伊叫囂恫嚇要找小弟抄伊、不准伊出門，及公然辱罵伊
    是婊子、社會敗類等語，請求檢察官偵辦乙○○涉嫌恐嚇、
    公然侮辱罪嫌。臺東地檢署據其申告，將案件發交臺東縣警
    察局臺東分局協助調查，丁○○於94年 1月24日警詢筆錄中
    ，除重複前開指述外，再增加一項不實控告，謂乙○○尚有
    於上揭同一時地，將伊所有置放在住宅圍牆外之盆栽7、8個
    ，扔入圍牆內，使之毀損，足生損害於伊，涉有毀損罪嫌等
    語，並偽稱其於前開案發後翌日所拍攝之照片 7張，能證明
    乙○○確有毀損犯行。嗣於同年 6月30日在臺東地檢署複訊
    時，丁○○仍持同樣內容不實指控之，惟表示願撤回全部對
    乙○○之刑事告訴；並在本院審理中自白前開誣告犯行。
二、案經臺灣臺東地方法院檢察署檢察官主動簽分偵查起訴。
    理  由
一、上開犯罪事實，業據上訴人即被告（以下簡稱被告）丁○○
    於本院審理時認罪在案。核與證人即前往處理被告報案之警
    員甲○○、丙○○在本院證述情節相符，並有台東分局 110
    受理案件紀錄表、台東縣警察局台東分局永樂派出所受理各
    種案件記錄表在卷可佐，足認被告自白與事實相符。本件事
    證明確，被告誣告犯行堪予認定，應依法論科。
二、按司法警察知有犯罪嫌疑者，應即開始調查，並將調查之情
    形報告該管檢察官及司法警察官，刑事訴訟法第231條第2項
    定有明文；顯見司法警察雖無刑事處分之權，但有報告及調
    查犯罪之權，故被告向台東縣警察局台東分局刑事組偵查員
    誣告乙○○犯罪，不能謂無使乙○○受刑事處分之虞。又刑
    法第169條第1項之誣告罪，祇須具有誣告之犯意，及所告事
    實足以使人受刑事或懲戒處分，而其所為之申告復到達該管
    公務員時，即已成立，於誣告完成以後撤回告訴，不過犯罪
    既遂後之息訟行為，與誣告罪之構成不生影響。而誣告罪所
    保護之法益乃國家之司法作用，故以數行為誣告同一人，亦
    僅妨害一個國家法益，仍為一罪，本件被告基於單一之誣告
    犯意，利用同一機會，先後於前揭犯罪事實欄所載之時、地
    ，分別接續以言詞虛偽告訴乙○○涉有恐嚇、公然侮辱及毀
    損罪嫌，足見被告係以數動作反覆接續誣告乙○○，並充足
    同一構成要件，是應於法律上包括地評價為行為違法內容一
    體性之接續犯。再按刑法第169條第2項之誣告罪，在實質上
    本屬誣告之預備行為，因行為人意圖他人受刑事或懲戒處分
    而偽造變造證據，或使用偽造變造之證據，其犯罪之危險性
    已屬重大，故該行為人雖未實施誣告，仍應科以誣告罪刑，
    如果行為人已實施誣告，縱令具有偽造證據及行使等情形，
    除觸犯其他罪名外，按照低度行為吸收於高度行為之原則，
    祇應適用該條第1項處斷，並無援引第2項之餘地，惟本件被
    告前開照片於拍攝及提出之時，既非屬意圖他人受刑事處分
    而偽造、變造之證據，已如前述，自無前揭說明之適用，併
    此指明。核被告所為，係犯刑法第169條第1項之誣告罪。被
    告有如事實欄所示之前科執行紀錄，有臺灣高等法院被告前
    案紀錄表、臺東地檢署刑案資料查註紀錄表存卷可參，其於
    5 年內再犯本件有期徒刑以上之罪，為累犯，應依刑法第47
    條規定加重其刑。另按犯誣告之罪，於所誣告之案件裁判確
    定前自白者，減輕或免除其刑，刑法第 172條定有明文，縱
    其自白當時所誣告之案件業經檢察官不起訴處分確定，但處
    分確定究與裁判確定不同，是其自白仍不得謂非在所誣告之
    案件裁判確定以前，自得依該規定予以減輕或免除其刑（最
    高法院66年度第 5次刑庭庭推總會議決議參照）。故被告所
    誣告乙○○之94年度偵字第1490號案件，雖業經檢察官為不
    起訴處分確定，然被告既已於本院自白誣告犯行，揆諸前揭
    說明，仍應依刑法第 172條減輕其刑，並先加後減之。原審
    對被告論罪科刑，固非無見；惟被告在本院始自白犯行，原
    判決因之未及適用刑法第 172條減輕其刑，尚有未洽，應予
    撤銷改判。爰審酌被告誣指他人犯罪，使國家偵查權妄為發
    動，對被害人造成之損害甚鉅，惟犯後於本院坦承犯行，尚
    有悔意，及其動機、目的、品行、智識程度、與被害人之關
    係等一切情狀，量處如主文第2項所示之刑。
據上論斷，應依刑事訴訟法第369條第1項前段、第364條、第299
條第1項前段，刑法第169條第1項、第172條、第47條，判決如主
文。
本案經檢察官戊○○到庭執行職務。
中    華    民    國    95    年    6     月    30    日
                        審判長法  官  何方興
                              法  官  蔡勝雄
                              法  官  林德盛
以上正本證明與原本無異。
如不服本判決，應於判決送達後10日內向本院提出上訴狀。其未
敘述理由者，並應於提出上訴狀後10日內向本院補提理由狀 (須
附繕本)。
                              書記官  劉妙娘
中    華    民    國    95    年    6     月    30    日
附錄本案論罪科刑法條全文
刑法第169條第1項：
意圖他人受刑事或懲戒處分，向該管公務員誣告者，處七年以下
有期徒刑。
刑法第172條：
犯第一百六十八條至第一百七十一條之罪，於所虛偽陳述或所誣
告之案件，裁判或懲戒處分確定前自白者，減輕或免除其刑。


司法院資訊處製作；財團法人民間司法改革基金會備份。
